臺灣高等法院民事裁定
110年度抗字第864號
抗告人  卓宸樂  



上列抗告人與相對人鍾蕎安間假處分事件，對於中華民國110年6
月3日臺灣新竹地方法院110年度裁全字第70號裁定，提起抗告，
本院裁定如下：
    主  文
抗告駁回。
抗告費用由抗告人負擔。
    理  由
一、抗告意旨略以：伊與訴外人陳輝勳於民國109年6月18日，共
    同出資向訴外人劉興泉購買坐落新竹縣○○市○○段00000地號
    土地（下稱系爭土地），並將系爭土地所有權登記在伊名下
    。又伊與陳輝勳發生歧見，遂與陳輝勳協商由陳輝勳買回伊
    投資款新臺幣（下同）257萬元，嗣伊與陳輝勳於109年12月
    29日，簽訂不動產買賣契約（下稱系爭買賣契約），約定陳
    輝勳以價金1,863萬元，向伊購買系爭土地。其後，飛鷹地
    產向伊表示要購買系爭土地及同地段533-3、533-5地號土地
    ，並協助伊與陳輝勳於110年5月4日簽訂協議書（下稱110年
    5月4日協議書），約定陳輝勳在一定條件下退出系爭土地之
    投資關係，復於110年5月7日簽署解約協議書（下稱110年5
    月7日解約協議書）以約定解除系爭買賣契約。另伊於110年
    5月7日，將系爭土地及同地段533-3、533-5地號土地，出售
    予訴外人許麗雀，並簽訂土地買賣契約書（下稱土地買賣契
    約）。雖相對人與陳輝勳於109年12月30日簽訂合約轉讓書
    （下稱系爭轉讓書），約定陳輝勳將其在系爭買賣契約之權
    利移轉予相對人，但伊並不清楚此事，縱伊有於110年5月25
    日收受相對人頭份郵局存證號碼000240號存證信函（下稱系
    爭存證信函），但基於債權之相對效力，該系爭轉讓書之約
    定效力並不及於伊。至於相對人提出伊與陳輝勳於109年6月
    18日簽署之協議書（下稱109年6月18日協議書），業已約定
    作廢而不生效力，且伊並無親自簽署相對人所提出立書人姓
    名為伊之109年12月30日協議書（下稱109年12月30日協議書
    ）。故相對人並未釋明假處分之請求及原因，原裁定竟准相
    對人以420萬元為伊供擔保後，禁止伊處分系爭土地，於法
    有違等情。爰依法提起抗告，聲明廢棄原裁定，並駁回相對
    人假處分之聲請。又縱認相對人已盡釋明之責，惟本件假處
    分造成伊無法將系爭土地所有權移轉登記予許麗雀，若未撤
    銷本件假處分，伊將受有遭受解約後之所受損害及所失利益
    至少598萬4,857元，自有難以補償之損害，因伊僅有收到相
    對人替陳輝勳支付之257萬元，若撤銷假處分，相對人所受
    損害僅有58萬元，伊願供58萬元擔保金，聲請撤銷本件假處
    分。
二、相對人則以：伊所欲保全之權利為依系爭買賣契約之所有權
    移轉登記請求權，並非金錢給付可達目的。又抗告人提起抗
    告所稱情節，核屬本案請求存否之抗辯，並非假處分裁定所
    能解決等語，資為抗辯。
三、按債權人就金錢請求以外之請求，欲保全強制執行者，得聲
    請假處分。假處分，非因請求標的之現狀變更，有日後不能
    強制執行，或甚難執行之虞者，不得為之，民事訴訟法第53
    2條第1項定有明文。所謂請求標的之現狀變更，係指為請求
    標的之物，其從前存在之狀態已有變更或將有變更而言，債
    務人就其物為法律上之處分，亦屬使其物之現狀有變更，不
    以物之損毀或失其所在等情事為限（最高法院87年度台抗字
    第292號裁定意旨參照）。次按債權人聲請假處分時，依民
    事訴訟法第533條、第526條第1項規定，應釋明請求及假處
    分之原因，兩者缺一不可。所謂請求，指債權人金錢以外之
    請求發生緣由；假處分之原因，指同法第532條第2項所定請
    求標的之現狀變更，有日後不能強制執行或甚難執行之虞之
    情形。又此項釋明乃指當事人提出證據，使法院就其主張之
    事實，得生薄弱之心證，信其大概如此（最高法院103年度
    台抗字第1087號裁定意旨參照）。又按請求及假扣押之原因
    應釋明之。前項釋明如有不足，而債權人陳明願供擔保或法
    院認為適當者，法院得定相當之擔保，命供擔保後為假扣押
    ，民事訴訟法第526條第1項、第2項定有明文。故債權人聲
    請假扣押，就其請求及假扣押之原因均應加以釋明，僅於釋
    明有所不足，而債權人陳明願供擔保或法院認為適當者，法
    院始得定相當之擔保，命供擔保後為假扣押。若債權人就其
    請求及假扣押之原因，有任何一項未予釋明，法院即不得為
    命供擔保後假扣押之裁定。此於假處分，依同法第533條規
    定，自亦準用之（最高法院107年度台抗字第552號裁定意旨
    參照）。
四、經查：
　  ㈠相對人主張陳輝勳與抗告人簽立109年6月18日協議書，共
      同出資購買系爭土地，約定持分各2分之1，並以抗告人名
      義登記為所有權人，嗣陳輝勳以1,863萬元向抗告人購買
      系爭土地並簽立系爭買賣契約。因陳輝勳無力清償由其出
      資之買賣價款577萬元，陳輝勳遂於109年12月30日與其簽
      訂系爭轉讓書，將系爭買賣契約之權利轉讓予其等情，爰
      依系爭買賣契約、系爭轉讓書之約定，請求抗告人將系爭
      土地所有權移轉予其等情，並提出109年6月18日協議書、
      系爭買賣契約、第三人張德全與相對人間之110年1月12日
      立據、立書人為抗告人之109年12月30日協議書、匯款申
      請書3紙、系爭轉讓書、系爭存證信函暨回執、系爭土地
      登記謄本為證（見原裁定卷第11至47頁、第57至59頁），
      堪認相對人就假處分之請求已為相當之釋明。雖抗告人辯
      以其與陳輝勳分別簽立110年5月4日協議書、110年5月7日
      解約協議書後，因陳輝勳已退出系爭土地投資關係，始與
      許麗雀簽訂土地買賣契約，且基於債權相對效力，系爭轉
      讓書之約定效力並不及於其，另109年12月30日協議書並
      非其所親簽，以及109年6月18日協議書已因作廢而無效云
      云，並提出刑事告訴暨聲請調查證據狀、作廢109年6月18
      日協議書、抗告人與陳輝勳間錄音光碟片暨錄音譯文、抗
      告人與地主劉興泉間土地買賣契約書、系爭買賣契約、11
      0年5月4日協議書、110年5月7日解約協議書、土地買賣契
      約為據（見本院卷第19至71頁、第103至105頁），惟抗告
      人所為上開辯解，乃屬實體爭執事項，尚非假處分程序所
      應審究，自不能執上開事由認為相對人未能釋明假處分之
      請求，併此陳明。
　  ㈡相對人主張抗告人應依系爭買賣契約、系爭轉讓書約定，
      將系爭土地所有權移轉登記予其，抗告人竟於110年5月7
      日，將系爭土地出售予許麗雀，並拒絕其停止過戶之要求
      ，自有日後不能強制執行或甚難執行之虞之假處分原因存
      在等語，並提出其與陳輝勳間通訊軟體LINE對話截圖、刑
      事告訴狀、其向新竹第一信用合作社及新竹縣竹北地政事
      務之陳請告知函為憑（見原裁定卷第61至105頁），復參
      以抗告人自陳：其於110年5月7日，將系爭土地、同地段5
      33-3、533-5地號土地，出售予許麗雀並簽訂土地買賣契
      約等語，且有土地買賣契約可稽（見本院卷第10頁、第61
      至71頁），堪認抗告人將會因履行契約，而為系爭土地所
      有權處分行為，使相對人有日後不能強制執行或甚難執行
      之虞。是相對人已釋明假處分之原因甚明。
　  ㈢另按法院定擔保金額而為准許假處分之裁定者，該項擔保
      係備供債務人因假處分所受損害之賠償（民事訴訟法第53
      3條準用第526條第2項、第531條），其數額應依標的物受
      假處分後，債務人不能利用或處分該標的物所受之損害額
      ，或因供擔保所受之損害額定之，非以標的物之價值為依
      據（最高法院63年台抗字第142號判例參照）。經審酌相
      對人聲請假處分禁止抗告人就系爭土地所有權為讓與、設
      定抵押或其他一切處分行為，抗告人因假處分所受之損害
      ，為其將來訴訟期間未能取得處分對價之利息損失，而系
      爭買賣契約之買賣總價為1,863萬元，本件訴訟為得上訴
      第三審案件，參考各級法院辦案期限實施要點第2點所定
      歷審辦案期限計4年4個月，加計卷宗移送等行政作業時間
      後，共計4.5年，則抗告人因假處分可能遭受損害經取其
      整數計算為420萬元（計算式：1,863萬×5％×4.5年＝419萬1
      ,750元）。是相對人應供擔保金額為420萬元。
　  ㈣至抗告人聲請願供擔保58萬元撤銷假處分云云，惟按假處
      分所保全之請求，得以金錢之給付達其目的，或債務人將
      因假處分而受難以補償之重大損害，或有其他特別情事者
      ，法院始得於假處分裁定內，記載債務人供所定金額之擔
      保後免為或撤銷假處分；假處分裁定未依前項規定為記載
      者，債務人亦得聲請法院許其供擔保後撤銷假處分，民事
      訴訟法第536條第1項、第2項固定有明文。惟同條第3項規
      定：法院為前2項裁定前，應使債權人有陳述意見之機會
      。準此，假處分裁定未依該條第1項規定為債務人供所定
      金額之擔保後免為或撤銷假處分之記載，債務人得依同條
      第2項規定另行聲請法院裁定許其供擔保後撤銷假處分。
      該撤銷假處分之聲請係指另向假處分裁定之法院為之，並
      非以抗告程序向抗告法院為之，至為明顯（最高法院93年
      度台抗字第265號裁定意旨參照）。查，原裁定並無關於
      抗告人供擔保後得免為或撤銷假處分之記載，揆諸前揭說
      明，抗告人依民事訴訟法第536條第2項規定，聲請供擔保
      撤銷假處分，自應向原裁定法院為之。且抗告人已於110
      年6月30日具狀聲請准其供擔保58萬元後，撤銷假處分，
      經原法院於110年7月15日以110年度裁全聲字第10號裁定
      抗告人以1,970萬元為相對人供擔保後，原裁定撤銷之，
      相對人提起抗告，亦經本院以110年度抗字第1004號裁定
      駁回。是抗告人在本件聲請准其供擔保撤銷本件假處分云
      云，自屬無據。
五、綜上所述，相對人就本件假處分之請求及原因，已提出相當
    釋明，復陳明願就抗告人所受之損害供法院所定之擔保以補
    釋明之不足，抗告人對於原裁定酌定之擔保金額亦無爭執，
    則原裁定准相對人供擔保後為假處分，核無違誤。抗告意旨
    指摘原裁定不當，求予廢棄，為無理由，應予駁回。
六、據上論結，本件抗告為無理由，爰裁定如主文。　　
中　　華　　民　　國　　110 　年　　10　　月　　5 　　日
                民事第十七庭   
                      審判長法  官  黃雯惠
                            法  官  華奕超
                            法  官  趙伯雄
正本係照原本作成。
本裁定除以適用法規顯有錯誤為理由外，不得再抗告。如提起再
抗告，應於收受送達後10日內委任律師為代理人向本院提出再抗
告狀。並繳納再抗告費新臺幣１千元。
中　　華　　民　　國　　110 　年　　10　　月　　6 　　日
　　　　　　　　　  　　　　書記官  陳韋杉